【裁判字號】    98,上易,596
【裁判日期】    981027
【裁判案由】    恐嚇
【裁判全文】
臺灣高等法院高雄分院刑事判決         98年度上易字第596號
上  訴  人  臺灣高雄地方法院檢察署檢察官
上  訴  人
即  被  告  乙○○
上列上訴人因被告恐嚇案件，不服臺灣高雄地方法院98年度易字
第436 號中華民國98年6 月15日第一審判決（起訴案號：臺灣高
雄地方法院檢察署97年度偵字第26551 號），提起上訴，本院判
決如下：
     主  文
上訴駁回。
     事  實
一、乙○○與己○○○係分別居住於高雄縣鳳山市○○路○ 段85
    號10樓、11樓之鄰居，近日兩人關係不睦，於民國97年8 月
    7 日下午4 時許，因己○○○家之孩童在客廳跳動造成吵鬧
    而干擾到乙○○之睡眠，乙○○心生不滿，竟基於恐嚇危害
    他人安全之犯意，持球棒至己○○○上開住處外之樓梯間，
    對己○○○恫稱：「我脾氣不好，我會打死人」、「以後天
    花板有聲音，我會在電梯下面等你們，下來一個，打死一個
    」等語，並手持球棒朝己○○○上開住處外之牆壁揮打2 下
    ，造成大理石牆面破裂及電梯門框凹陷（毀損部分未據告訴
    ），以此加害生命、身體之事，使己○○○心生畏懼，致生
    危害於安全。
二、案經己○○○訴由高雄縣政府警察局鳳山分局報請臺灣高雄
    地方法院檢察署檢察官偵查起訴。
    理  由
壹、程序事項:
一、按被告以外之人於偵查中向檢察官所為陳述，除顯有不可信
    之情況者外，得為證據，同法第159 條之1 第2 項定有明文
    。本件證人己○○○、戊○○、丙○○○、甲○○於檢察官
    偵查中具結後所為之陳述，其等未曾提及檢察官在偵查時有
    不法取供之情形，反對該項供述得具有證據能力，亦未釋明
    上開供述有顯不可信之情況，依上說明，其等於偵查中之證
    言自均具有證據能力。
二、按被告以外之人於審判外之言詞或書面陳述，除法律有規定
    者外，不得作為證據；又被告以外之人於審判外之陳述，雖
    不符合同法第159條之1至第159條之4之規定，但經當事人於
    審判程序同意作為證據，法院審酌該言詞陳述或書面陳述作
    成時之情況，認為適當者，亦得為證據。當事人、代理人或
    辯護人於法院調查證據時，知有第159條第1項不得為證據之
    情形，而未於言詞辯論終結前聲明異議者，視為有前項之同
    意，刑事訴訟法第159條第1項及第159條之5分別定有明文。
    本件證人己○○○於97年8 月7 日、同年月11日警詢中所為
    陳述，其性質雖屬傳聞證據，然其所為之上開警詢筆錄內容
    ，業經本院審理時提示並告以要旨，且各經檢察官及被告等
    人表示意見。當事人已知上述筆錄乃傳聞證據，且均未於言
    詞辯論終結前對該等筆錄內容異議，依上開規定，是其於警
    詢中之證言應具有證據能力。
貳、實體事項:
甲、《有罪部分》
一、訊據上訴人即被告乙○○（下稱被告）供稱於97年8 月7 日
    下午因為己○○○家中聲音太吵，所以上樓請她小聲一點等
    語，惟矢口否認有恐嚇之犯行，並辯稱97年8 月7 日當天下
    午是帶住戶公約，並未帶球棒，且去找己○○○之目的是希
    望她家人遵守公約內容，不要製造噪音，維持住戶安寧，沒
    有出言向她恐嚇，大理石牆面及電梯門框應該是幾年前住戶
    打架所造成的，與伊無關云云。
二、經查：
(1)、被告於97年8 月7 日下午4 時許，因己○○○家人在客廳跳
    動造成吵鬧致心生不滿，遂持球棒至己○○○上開住處外之
    樓梯間，對己○○○恫稱：「我脾氣不好，我會打死人」、
    「以後天花板有聲音，我會在電梯下面等你們，下來一個，
    打死一個」等語，並持球棒朝大理石牆面及電梯門框各打一
    下之事實，業據證人即告訴人己○○○於警詢時供述「乙○○說我們家有蹦蹦跳跳的聲音，並說他脾氣不好，會打死人
    喔、若再有聲音，要給我們好看等語，並持鋁棒往電梯牆壁
    打了一下，此舉有令我心生畏懼」（警1 卷第5-6 頁）；以
    及檢察官訊問時證稱「97年8 月7 日，乙○○上來時說我製
    造聲音，當天他有喝酒，然後他就說沒有給我臉色看，不知
    道他的厲害，就拿球棒往牆壁揮下去」等語（偵2 卷第31至
    32 頁 ）；己○○○於原審時亦證稱: 「97年8 月7 日下午
    4 時，被告持球棒到我家門口對我說「妳家小孩有在客廳跳
    嗎？」，我回答「沒有」，被告就說「我脾氣不好，我會打
    死人」、「以後天花板有聲音，我會在電梯下面等你們，下
    來一個，打死一個」，並持球棒朝大理石牆面及電梯門框各
    打一下」等語（原審卷第23-24 頁）；於本院審理時仍具結
    一致證稱: 「去年8 月7 日下午4 點我女兒戊○○去接我孫
    子放學，當時我幫我媳婦帶小孩帶1 個月，下午4 點多時，
    被告拿1 支銀色的棒球棒上樓來，我問他有什麼事，被告他
    就說我問你，是不是一個下午，小孩都在客廳跑來跑去，我
    說小孩才剛接回來，被告就說很奇怪，他家天花板、電視什
    麼都在搖，我就叫我女兒出來問，被告就再說一次，他家牆
    壁什麼都會搖，然後他就說你不要看我好欺負，我脾氣不好
    ，我會打死人，我當時心理很氣，我女兒就回話，被告就說
    他不給我們顏色看，我們不知道他的厲害，他一棒就往牆壁
    打下去，打完之後又說你不要看我好欺負，我這個人會打死
    人的，以後我聽到牆壁、冰箱、天花板再震動，他會在樓下
    等我們，下去一個打死一個，第二棒又打電梯的門框，總共
    就打了2 下」（本院卷第49頁）等語，核與證人戊○○於檢
    察官訊問時具結證稱之: 「97年8 月7 日下午4 時我剛載我
    姪子回家，見到被告持球棒到我家門口對我媽媽己○○○說
    「我脾氣不好，會打死人」、「以後天花板有聲音，我會在
    電梯下面等你們，下來一個，打死一個」，並揮球棒朝牆壁
    及電梯門各打一下」等語（偵1 卷第17頁），互核相符，此
    外，復有現場大理石牆面及電梯門框遭破壞之照片4 幀在卷
    可稽（偵1 卷第7 -8頁），足認被告於97年8 月7 日下午4
    時許，有對己○○○恫稱：「我脾氣不好，我會打死人」、
    「以後天花板有聲音，我會在電梯下面等你們，下來一個，
    打死一個」等語，並持球棒分別朝電梯間之大理石牆壁及電
    梯門框各揮打1 下之事實，應堪認定。
(2)、被告雖辯稱97年8 月7 日當天下午是帶住戶公約到己○○○
    家，希望她家人小聲一點，並沒有帶球棒，也沒有揮棒打牆
    壁及電梯門框云云。惟查，被告於97年8 月7 日下午4 時左
    右，攜帶球棒前去找己○○○，並朝己○○○住處門口電梯
    旁之大理石牆面及電梯門框各打1 下乙節，迭據證人己○○○、戊○○證述在卷，業如前述，核與證人即同住該棟大樓
    11樓之住戶丙○○○於檢察官訊問及原審、本院審理時均具
    結證稱97年8 月7 日當天早上出門前，並沒有看到牆壁大理
    石牆面及電梯門框損壞，隔天才看到，該破洞不是之前造成
    的（偵1 卷第18、31頁、原審卷第26-27 頁、本院卷第50頁
    ）相符，應堪採信。故被告辯稱97年8 月7 日當天未帶球棒
    去找告訴人，及未持球棒朝大理石牆面及電梯門框各打1 下
    云云，顯非可採。
(3)、至於證人朱少華雖於原審審理時證稱: 上開大理石牆面及電
    梯門框之破損及凹陷係先前住戶打架所造成云云。惟查，證
    人朱少華並未實際居住於上開處所，對於造成該處大理石牆
    面及電梯門框之破損及凹陷之原因及時間，與同棟樓長期居
    住在該處之證人己○○○、戊○○、丙○○○等人相較，當
    較不熟悉，況其對於先前哪一家住戶發生打架致造成本案之
    大理石牆面及電梯門框之破損及凹陷，亦無法指明；故其證
    稱大理石牆面及電梯門框之破損及凹陷係先前住戶打架時所
    造成，是否屬實，尚非無疑。況證人朱少華亦證稱其到該處
    探視其母親之時間往往在其下班後約6 點多，而該樓梯間於
    該段時間通常尚未開燈（原審卷第32頁），顯見證人朱少華
    途經該處樓梯間時，能否即時發現上開大理石牆面及電梯門
    框之破損及凹陷？令人持疑；又證人甲○○雖於檢察官訊問
    及原審、本院審理時均證稱: 經其私下訪查住戶後，據住戶
    告知該處大理石牆面及電梯門框之破損及凹陷應係3 年多前
    住戶打架或搬家所造成云云。惟查，證人甲○○亦非與己○○○、戊○○、丙○○○、乙○○居住於同棟大樓，亦具證
    人甲○○於本院審理時供述明確，衡情其對於該棟大樓11樓
    即證人己○○○、戊○○、丙○○○住處之樓梯間之大理石
    牆面及電梯門框如何破損及凹陷，自難窺知，所稱向住戶查
    證云云，縱有查證之舉，亦係聽自他人之傳聞。是上開大理
    石牆面及電梯門框之破損及凹陷，從證人己○○○、戊○○
    、丙○○○等人之上開證述，顯係遭被告持球棒揮打所造成
    ，亦堪認定。至於丁○○於本院審理時雖證稱: 我和乙○○
    住不同棟，因為那是國宅，所以很多人都是從小一起長大，
    原來住在告訴人對門的丁先生我很熟，我經常去他家，大理
    石牆壁上的凹洞3 年前就有了，但電梯的凹痕、凹洞有沒有
    ，我不確定等語（本院卷第51-52 頁），然本院觀上開大理
    石牆面及電梯門框毀損之照片12張（原審卷第44-50 頁），
    電梯門框毀損之痕跡甚為明顯，於該處出入使用電梯顯而易
    見，至於大理石牆壁上的凹洞因色澤之關係，則尚非明顯，
    此觀卷附照片即明，證人丁○○卻對明顯之凹洞未加發覺，
    顯與常情不符，其證詞尚難採信。
(4)、綜上所述，本件被告持球棒至告訴人己○○○上開住處外之
    樓梯間，對其恫稱：「我脾氣不好，我會打死人」、「以後
    天花板有聲音，我會在電梯下面等你們，下來一個，打死一
    個」等語，並手持球棒朝告訴人上開住處外之牆壁揮打2 下
    ，造成大理石牆面破裂及電梯門框凹陷之犯行，致使告訴人
    己○○○心生畏懼，事證明確，犯行可以認定。
三、核被告所為，係犯刑法第305 條之恐嚇危害安全罪。原審以
    被告犯行明確，適用刑法第305 條、第41條第1 項前段，刑
    法施行法第1 條之1 規定，並審酌被告與告訴人為鄰居關係
    ，不思以理性方法解決鄰居間紛爭，竟以恫嚇之方式抒發不
    滿之情緒，及犯後未坦承錯誤犯行，惟考量被告因睡眠遭受
    干擾，一時情緒不佳，亦無不良前科素行及其犯罪之動機、
    目的、手段，生活狀況、智識程度、被害人所生危害等一切
    情狀，量處拘役30日，並諭知易科罰金以新台幣1 仟元折算
    壹日之標準，並說明持以供犯罪所用之球棒1 支，並未扣案
    ，復無證據證明為被告所有，不為沒收之諭知，其認事用法
    ，核無不合，量刑亦屬允當。被告上訴意旨否認犯罪，指摘
    原判決不當；並無理由，應予駁回。
乙、《無罪部分》
一、公訴意旨另以：被告乙○○於97年8 月11日晚間9 時30分許
    ，因陳月英家之孩童開冰箱，東西掉下來造成巨大音響，致
    心生不滿，復基於危嚇危害安全之犯意，對陳月英恫稱：「
    叫你小心一點，我什麼事情都敢做」等語，以此加害生命、
    身體之事，使陳月英心生畏懼，致生危害於安全等語，認被
    告另犯刑法第305 條恐嚇危害安全罪嫌。
二、按犯罪事實應依證據認定之，無證據不得認定犯罪事實，不
    能證明被告犯罪者，應諭知無罪之判決，刑事訴訟法第154
    條第2 項、第301 條第1 項分別定有明文。又事實之認定，
    應憑證據，如未能發現相當證據，或證據不足以證明，自不
    能以推測或擬制之方法，以為裁判基礎。而認定不利於被告
    之事實，須依積極證據，茍積極證據不足為不利於被告事實
    之認定時，即應為有利於被告之認定，更不必有何有利之證
    據。另認定犯罪事實所憑之證據，雖不以直接證據為限，間
    接證據亦包括在內，然而無論直接或間接證據，其為訴訟上
    之證明，須於通常一般之人均不致有所懷疑，而得確信其為
    真實之程度者，始得據為有罪之認定，倘其證明尚未能達到
    此一程度，而有合理之懷疑存在時，致使無從形成有罪之確
    信，根據「罪證有疑，利於被告」之證據法則，即不得遽為
    不利被告之認定（最高法院94年度台上字第5509號判決意旨
    可資參照）。另按告訴人之陳述，固得據為認定犯罪事實之
    證據資料，然被害人與被告，係居於相反之立場，其所述被
    害情形，難免有虛偽陳述之危險，故被害人之陳述，須其指
    訴之內容無瑕疵，且與事實相符，始得採為認定被告犯罪之
    證據（最高法院95年度台上字第5372號判決意旨可參）。
三、本件公訴人另認被告涉犯上開恐嚇危害安全之犯行，無非係
    以證人即告訴人己○○○、證人戊○○之證述，及被告供稱
    於97年8 月11日晚間9 時30分有上樓找己○○○，並搬椅子
    在她門口坐等語，資為論據。訊據被告堅詞否認涉犯前開犯
    行，辯稱：97年8 月11日晚間9 時30分有上樓找己○○○係
    要她將心比心，不要製造噪音等語。
四、經查：
(1)、告訴人即證人己○○○於警詢、偵查及原審、本院審理時固
    指證稱：97年8 月11日晚上9 時30分，因為家中小孩開冰箱
    不慎將東西掉到地上，被告又上樓找我理論，並恫稱「給我
    小心一點，不要惹火我，我什麼事情都做得出來」等語。惟
    查，證人己○○○於本院證稱因為剛搬來在清洗窗戶時不慎
    將水灑到樓下被告住處，淋到被告所養之小鳥而生嫌隙（原
    審卷第22頁），而被告又於97年8 月7 日持球棒到證人己○○○對其出言恐嚇（詳如前述有罪部份），足見兩造間已有
    宿怨。故僅憑證人己○○○所為單一之指述，依前揭說明，
    其證據價值顯尚薄弱，無論其指述之真實性如何，仍須其他
    證據加以補強，始得採為論斷之依據。
(2)、按證人即告訴人己○○○之女戊○○雖於檢察官訊問時亦證
    稱97年8 月11日晚上聽到被告對己○○○說「妳（指己○○○）如果和樓上再這麼吵的話，你們兩家就小心」、「11樓
    和12樓再吵，你們就給我試試看」等語，然所證述上開內容
    ，顯與告訴人前揭指述被告對其恫稱「給我小心一點，不要
    惹火我，我什麼事情都做得出來」等語之內容有所出入，再
    者，參以證人丙○○○於檢察官訊問具結證稱: 「97年8 月
    11日晚上9 點多，我開門看到被告和被告兒子他們坐在那裹
    ，但我沒有看見他們有拿棍棒，我和乙○○在說話時，告訴
    人就出來說因他孫子在開冰箱，塑膠掉下來等語。我沒聽到
    乙○○有和告訴人說「我脾氣不好，我會打死人」等之言語
    ，我有叫他們把人都帶回家，不要在我家門口等語（偵1 卷
    第16、30-31 頁）、於原審審理時亦係具結證稱: 「97年8
    月11日晚上9 時30分被告上樓找己○○○之過程我都在場，
    當天被告沒有帶棍棒，也沒與告訴人互罵，或對告訴人說恐
    嚇之類的話」等語（原審卷第27-29 頁）；證人丙○○○於
    本院審理時仍係證稱: 「8 月11日的事情，我們那棟大樓如
    果有人開燈，進屋後就會關燈，我發現外面燈開著，我出來
    就看見被告把我家門口的椅子拿去坐在己○○○家門口，我
    問他在幹什麼，然後己○○○出來看，然後乙○○的太太一
    臉睏意的上來，我勸他們都是鄰居要和好，然後乙○○太太
    就把乙○○帶回去了。我沒有聽到恐嚇的話，我只有聽到11
    、12樓什麼的，內容聽不清楚，就是大聲小聲，乙○○講話
    比較大聲，己○○○就說她孫子開冰箱東西掉下去。我沒有
    聽到乙○○說: 你要小心，我什麼事情都敢作的話」等語（
    本院卷第50頁），觀證人丙○○○與告訴人、被告間均為鄰
    居關係，又與兩造間互無嫌隙，較無偏頗之考量，其證詞自
    始相符，並無瑕疵可指，衡情對於事發經過之證述，應較可
    採信。
五、綜上所述，本件公訴人所舉之證據與指出之證明方法，尚有
    合理性之懷疑存在，未得使本院確信被告是部分恐嚇之犯行
    ，揆諸前開判例意旨，自不能單憑告訴人之片面指訴，以推
    測或擬制之方法，作為裁判基礎。從而，公訴意旨所指被告
    於97年8 月11日晚間9 時30分另犯刑法第305 條之恐嚇危害
    安全罪嫌之事實，仍有合理懷疑之處，依「罪證有疑，利於
    被告」之證據法則，自不得遽為被告此部份有罪之判決。
六、原審因而認被告此部份之恐嚇犯罪無法證明，而為無罪之諭
    知，認事用法並無違誤。檢察官上訴意旨，猶執前詞，指摘
    原判決此部分不當，為無理由，應予駁回。
據上論斷，應依刑事訴訟法第368條，判決如主文。
本案經檢察官鄭銘謙到庭執行職務。
中    華    民    國    98    年    10    月    27    日
              刑事第六庭    審判長法  官  王憲義
                                  法  官  邱永貴
                                  法  官  簡志瑩
以上正本證明與原本無異。
不得上訴。
中    華    民    國    98    年    10    月    27    日
                                  書記官  吳新貞
附錄本判決論罪科刑法條：
中華民國刑法第305條
（恐嚇危害安全罪）
以加害生命、身體、自由、名譽、財產之事，恐嚇他人致生危害
於安全者，處2 年以下有期徒刑、拘役或3 百元以下罰金。


司法院資訊處製作；財團法人民間司法改革基金會備份。
